臺灣臺北地方法院刑事宣示判決筆錄　　　95年度易字第1661號
公　訴　人　臺灣臺北地方法院檢察署檢察官
被　　　告　甲○○
　　　　　　　　　　（現在臺灣臺北戒治所戒治中）
上列被告因竊盜案件，經檢察官提起公訴（95年度偵字第12762
號），被告於本院準備程序中就被訴事實為有罪之陳述，經公訴
人聲請於審判外進行協商程序，本院合議庭予以同意，並裁定由
受命法官獨任進行協商程序，公訴人及被告達成協商合意，本院
於中華民國96年3 月12日上午10時許，在本院第6 法庭宣示判決
，出席職員如下：
　　　　　法　官　林晏如
　　　　　書記官　沈芳君
　　　　　通　譯　李京倍
法官起立朗讀判決主文、犯罪事實要旨、論罪科刑之依據、處罰
條文，並告以上訴限制、期間及提出上訴狀之法院，且諭知記載
其內容：
一、主文：
    甲○○竊盜，未遂，處有期徒刑貳月，如易科罰金，以銀元
    佰元即新臺幣玖佰元折算壹日。
二、犯罪事實要旨：
    甲○○意圖為自己不法之所有，於民國95年5 月26日上午10
    時許，在臺北縣新店市○○街3 號前，趁蘇正弘離開其所有
    車號HO-7870 號自用小貨車，下車送貨不能注意之際，竟坐
    上該車駕駛座，試圖發動該車而著手竊取，惟因該車不易發
    動而未及駛離之際，適經蔡春祥發覺告知蘇正弘，蘇正弘上
    前制止並報警當場查獲，甲○○始未得手。
三、論罪科刑之依據：
    查被告甲○○行為後，刑法於94年1 月7 日修正通過，於94
    年2 月2 日公布，於95年7 月1 日施行，其中修正第2 條、
    第25條、第26條、第33條、第41條等規定。按行為後法律有
    變更者，適用行為時之法律，但行為後之法律有利於行為人
    者，適用最有利於行為人之法律，現行刑法第2 條第1 項訂
    有明文。此條規定乃與刑法第1 條罪刑法定主義契合，而貫
    徹法律禁止溯及既往原則，係規範行為後法律變更所生新舊
    法律比較適用之準據法，是刑法第2 條本身雖經修正，但刑
    法第2 條既屬適用法律之準據法，本身尚無比較新舊法之問
    題，應一律適用裁判時之現行刑法第2 條規定以決定適用之
    刑罰法律，先予辨明。又以本次刑法修正之比較新舊法，應
    就罪刑有關之共犯、未遂犯、想像競合犯、牽連犯、連續犯
    、結合犯，以及累犯加重、自首減輕暨其他法定加減原因（
    如身分加減）與加減例等一切情形，綜其全部罪刑之結果而
    為比較，最高法院95年5 月23日著有95年度第8 次刑庭會議
    決議可資參照。嗣最高法院於95年11月7 日95年度第21次刑
    事庭會議再著有決議認為，前揭決議係就「刑法94年修正施
    行後之法律比較適用決議」，而刑法第2 條係規範行為後「
    法律變更」所生新舊法比較適用之準據法，故如新舊法處罰
    之輕重相同，即無比較適用之問題，非此條所指之法律有變
    更，應依一般法律適用原則，適用裁判時法，例如：修正後
    刑法第55條就想像競合犯部分增加但書關於科刑之限制，為
    法理之明文化，而修正後刑法第59條則為法院就酌減審認標
    準見解之明文化，均非法律變更，其餘為純文字修正者，更
    應同此。經查：
  (一)刑法第320 條第1 項竊盜罪，法定刑得處銀元5 百元以下罰
    金，據修正後刑法施行法增訂第1 條之1 ：「中華民國94年
    1 月7 日刑法修正施行後，刑法分則編所定罰金之貨幣單位
    為新臺幣。94年1 月7 日刑法修正時，刑法分則編未修正之
    條文定有罰金者，自94年1 月7 日刑法修正施行後，就其所
    定數額提高為30倍。但72年6 月26日至94年1 月7 日新增或
    修正之條文，就其所定數額提高為3 倍」及刑法第33條第5
    款修正為：「主刑之種類如下：五、罰金：新臺幣1 千元以
    上，以百元計算之」等規定，是依修正後之法律，刑法第32
    0 條第1 項竊盜罪所得科處之罰金刑最高額維持不變，最低
    額則提高為新臺幣1 千元，是比較修正前、後之刑罰法律，
    自以被告行為時關於科處罰金刑之法律較有利於被告。
  (二)又刑法第25條、第26條未遂犯之規定，就刑法第25條第1 項
    關於「已著手於犯罪行為之實行而不遂者，為未遂犯」之規
    定並未修正，而同條第2 項於94年2 月2 日修正公布前之規
    定為：「未遂犯之處罰，以有特別規定者，為限」，修正後
    則為：「未遂犯之處罰，以有特別規定者為限，並得按既遂
    犯之刑減輕之」，另刑法第26條修正前為：「未遂犯之處罰
    ，得按既遂犯之刑減輕之。但其行為不能發生犯罪之結果，
    又無危險者，減輕或免除其刑」，修正後則為：「行為不能
    發生犯罪之結果，又無危險者，不罰」，是除不能未遂犯修
    正為不罰以外，僅2 條文條項之移列，僅屬文字修正。查本
    案被告之未遂型態既非不能未遂犯，則本件毋論適用修正前
    或後之刑法第25條、第26條規定，均無不利於被告，依最高
    法院95年度第21次刑事庭會議決議，自無比較新舊法之必要
    。
  (三)又查被告於行為時即94年2 月2 日修正公布前刑法第41條第
    1 項前段規定：「犯最重本刑為5 年以下有期徒刑以下之刑
    之罪，而受6 個月以下有期徒刑或拘役之宣告，因身體、教
    育、職業、家庭之關係或其他正當事由，執行顯有困難者，
    得以1 元以上3 元以下折算1 日，易科罰金」，又依95年5
    月17日修正前罰金罰鍰提高標準條例第2 條規定，就其原定
    數額提高為100 倍折算1 日，則被告行為時之易科罰金折算
    標準，應以銀元300 元折算1 日，經折算為新臺幣後，應以
    新臺幣900 元折算為1 日。惟94年2 月2 日修正公布之刑法
    第41條第1 項前段則規定：「犯最重本刑為5 年以下有期徒
    刑以下之刑之罪，而受6 個月以下有期徒刑或拘役之宣告者
    ，得以新臺幣1 千元、2 千元或3 千元折算1 日，易科罰金
    」。比較修正前後之易科罰金折算標準，以94年2 月2 日修
    正公布前之刑法規定，較有利於被告，則應依刑法第2 條第
    1 項前段，適用修正前刑法第41條第1 項前段及95年5 月17
    日修正前罰金罰鍰提高標準條例第2 條等規定，定其折算標
    準。
  (四)經綜合上述各條文修正前、後之比較，揆諸前揭最高法院決
    議2 則及修正後刑法第2 條第1 項前段、後段規定之「從舊
    、從輕」原則，除刑法第25、26條，應直接適用修正後之規
    定外，關於罰金刑及易科罰金等規定，則應適用被告行為時
    之法律，即修正前刑法及罰金罰鍰提高標準條例等規定，予
    以論處。
四、處罰條文：
    刑法第2 條第1 項前段、第320 條第3 項、第1 項、第25條
    第2 項，94年2 月2 日修正前刑法第41條第1 項前段，刑法
    施行法第1 條之1 ，95年5 月17日修正前罰金罰鍰提高標準
    條例第2 條，現行法規所定貨幣單位折算新臺幣條例第2 條
    ，判決如主文。
五、協商判決除有刑事訴訟法第454 條之4 第1 項第1 款於本訊
    問程序終結前，被告撤銷協商合意或檢察官撤回協商聲請者
    ；第2 款被告協商之意思非出於自由意志者；第4 款被告所
    犯之罪非第455 條之2 第1 項所定得以協商判決者；第6 款
    被告有其他較重之裁判上一罪之犯罪事實者；第7 款法院認
    應諭知免刑或免訴、不受理者情形之一，及違反同條第2 項
    「法院應於協商合意範圍內為判決；法院為協商判決所科之
    刑，以宣告緩刑或2 年以下有期徒刑、拘役或罰金為限」之
    規定者外，不得上訴。
六、如有前項規定之例外情形，得自收受判決送達之日起10日內
    ，向本院提出上訴書狀，上訴於第2 審法院。
中　　華　　民　　國　　96　　年　　3 　　月　　12　　日
                              書記官  沈芳君
                              法  官  林晏如
以上正本係按原本作成。
                              書記官  沈芳君
中　　華　　民　　國　　96　　年　　3 　　月　　12　　日
附錄本案論罪科刑法條全文：
中華民國刑法第320條
意圖為自己或第三人不法之所有，而竊取他人之動產者，為竊盜
罪，處 5 年以下有期徒刑、拘役或 5 百元以下罰金。
意圖為自己或第三人不法之利益，而竊佔他人之不動產者，依前
項之規定處斷。
前2 項之未遂犯罰之。
